【裁判字號】    89,上訴,4260
【裁判日期】    900424
【裁判案由】    毒品危害防制條例
【裁判全文】
臺灣高等法院刑事判決                  八十九年度上訴字第四二六號
    上  訴  人
    即  被  告  甲○○
    選任辯護人  莊國明
右上訴人，因違反毒品危害防制條例案件，不服臺灣台北地方法院八十九年度訴字第
九０一號，中華民國八十九年十月三十日第一審判決（起訴案號：臺灣台北地方法院
檢察署八十九年度偵字第一一九八四號）提起上訴，本院判決如左：
    主      文
原判決撤銷。
甲○○販賣第二級毒品，處有期徒刑伍年，併科罰金新台幣拾萬元，罰金如易服勞役
以銀元參佰元即新台幣玖佰元折算壹日。
扣案之藥錠貳拾玖粒（含紫色拾貳粒、紅色貳粒、粉紅色伍粒、藍色參粒、白色柒粒
）及大麻煙捲肆拾參支均沒收銷燬之。
    事      實
一、甲○○明知ＭＤＭＡ（俗稱快樂丸）、ＭＤＡ、安非他命及大麻係屬毒品危害防
    制條例所管制之第二級毒品，不得販賣，竟以意圖營利之販賣故意，於民國（下
    同）八十九年六月一日，在台北市○○○路○段二九九號地下二樓ＦＡＣＥ  Ｐ
    ＵＢ外巷內，向真實姓名不詳綽號「黑人」之成年男子以每粒新台幣（下同）五
    百元販入第二級毒品ＭＤＭＡ十三粒（外觀為紫色藥錠）、同時含有ＭＤＡ及甲
    基安非他命成分之藥錠二粒（外觀為紅色藥錠）、含有甲基安非他命成分之藥錠
    十五粒（外觀為粉紅色藥錠者五粒、藍色藥錠者三粒、白色藥錠者七粒），及以
    每支一百元販入第二級毒品大麻煙捲五十支，意圖將上開ＭＤＭＡ等粒狀毒品以
    每粒六百元，大麻煙捲以每支二百元之價格，販賣予在ＰＵＢ內飲酒跳舞之不特
    定人牟利，甲○○於販入上述毒品後，即自行施用ＭＤＭＡ一粒，及大麻煙捲七
    支（施用毒品部分，另由檢察官聲請裁定觀察、勒戒），嗣於同年月八日凌晨二
    時三十分左右，攜帶剩餘之第二級毒品ＭＤＭＡ等藥錠及大麻煙捲進入上址ＦＡ
    ＣＥ  ＰＵＢ擬俟機販賣，於同日凌晨三時三十五分許，為警查獲，並扣得ＭＤ
    ＭＡ紫色藥錠十二錠、含有ＭＤＡ及甲基安非他命之紅色藥錠二粒、含有甲基安
    非他命之粉紅色藥錠五粒、藍色藥錠三粒、白色藥錠七粒，及大麻煙捲四十三支
    （總重九‧四三公克）。
二、案經台北市政府警察局移送臺灣臺北地方法院檢察署檢察官偵查起訴。
    理      由
一、訊據被告甲○○固不否認在右揭時、地向綽號「黑人」之人購入第二級毒品ＭＤ
    ＭＡ等粒狀毒品及大麻煙捲，嗣將自己施用剩餘之毒品帶至上址ＦＡＣＥ  ＰＵ
    Ｂ為警查獲等事實，惟矢口否認有販賣犯行，辯稱：伊僅向「黑人」購買ＭＤＭ
    Ａ等藥錠及大麻煙供自己施用，因一次買多一點價格比較便宜，故被告一次購買
    藥錠三十粒、大麻煙捲五十支，並無販賣營利之意圖云云。
二、本院查：
  （一）右揭事實業據上訴人即被告甲○○於警訊時供承：「我於八十九年六月一日
        向綽號『黑人』男子買的，一次買大麻伍仟元（每一千元十支）（按以此計
        算係買得五十支），快樂丸每顆新台幣五百元，購買地點雙方約在該ＰＵＢ
        旁巷內交易：：：」「有朋友向我要時，每小支大麻賣二百元，從中獲利壹
        佰元，每顆快樂丸賣陸佰元，從中獲利壹佰元，現在開始要賣就被警察查獲
        」「我於本（八）日凌晨二時三十分進入該ＰＵＢ玩，還沒有賣給他人，不
        久就被警察臨檢查獲，大麻每小支預備賣貳佰元，快樂丸賣陸佰元，從中均
        賺取壹佰元。」「我是在八十七年二月間開始吸食ＭＤＭＡ及大麻煙毒品，
        我最後一次吸食大麻煙是在昨（七）日晚上：：：，我施用ＭＤＭＡ是在本
        （八）日凌晨二時三十分於忠孝東路四段二九九號ＦＡＣＥ  ＰＵＢ地下一
        、二樓，施用一顆ＭＤＭＡ。」等語綦詳；並有ＭＤＭＡ紫色藥錠十二粒、
        含有ＭＤＡ及甲基安非他命之紅色藥錠二粒、含有甲基安非他命之粉紅色藥
        錠五粒、藍色藥錠三粒、白色藥錠七粒及大麻煙捲四十三支扣案可稽。且上
        述扣案之藥錠及煙捲經囑託法務部調查局鑑定結果，其中紫色藥錠十二粒均
        含有ＭＤＭＡ成分、紅色藥錠二粒均含有甲基安非他命成分及ＭＤＡ成分、
        粉紅色藥錠五粒、藍色藥錠三粒、白色藥錠七粒均含有甲基安非他命成分；
        煙捲四十三支均含有大麻成分，煙捲總重九‧四三公克，復有法務部調查局
        八十九年九月一日陸(一)字第八九○六○四○八號及八十九年八月七日陸
        (一)字第八九一七一０一四號鑑定通知書附卷足憑。
  （二）雖被告甲○○嗣自原審起，即改口否認有販賣之意圖，並辯稱：「警訊時，
        警察告訴我承認就沒事，不要大家麻煩。」「當時警員陳先生寫好叫我照著
        承認，比較簡單，去勒戒就好，在刑警局時刑警叫我照筆錄講，不要再翻供
        」云云，主張警訊供述內容不實在。惟經本院傳訊製作警訊筆錄之證人乙○
        ○到庭證稱：「沒有（刑求逼供或威脅），當時是據其自由意思回答製作，
        ：：：（問：被告說是你們要求他依你們的意思承認？）沒有這回事。」等
        語在卷。且販賣第二級毒品之罪刑甚為嚴重，此乃眾所週知之事實，被告於
        接受警方訊問時，為年逾四十歲之成年人，如何可能因員警告以「承認就沒
        事，不要大家麻煩」，即作不利於己之不實自白？是被告此一辯解，顯屬事
        後卸責之詞，不足採信。至於警訊之錄音帶，經本院函調，雖據台北市政府
        警察局九十年三月十九日北市警刑六字第九０二二九三０四００號函復據原
        承辦人乙○○稱：該卷錄音帶已遺失云云，然被告始終不否認警訊筆錄之回
        答事項係依其供述記載，僅抗辯受警方之誘導而已，茲既無積極之證據足以
        證明警方有誘導被告作不實供述情事，則警訊錄音帶因遺失而無法調得，對
        本件事實之認定尚不生影響，併予敘明。
  （三）又關於被告販入之ＭＤＭＡ等藥錠及大麻煙捲之數量，其於警訊初供時已供
        明一次買大麻五千元（每一千元十支），依每支一百元之價格折算，應係販
        入大麻煙捲五十支。且依被告於警訊初供時所陳快樂丸（當時應係泛指扣案
        之藥錠）每顆五百元，並於八十九年九月十三日原審審理時供稱ＭＤＭＡ（
        應係指全部之藥錠）價值一萬五千元，以每顆五百元計算，為三十粒。上開
        情節，再與被告於第二次警訊時所供自己曾吸食大麻煙及於八十九年六月八
        日凌晨二時三十分施用ＭＤＭＡ一顆，暨被告於八十九年九月十三日原審審
        理時所供「（問：為何在你身上查獲到ＭＤＭＡ二十九顆及大麻四十三支？
        ）當時我有吃一顆ＭＤＭＡ，其他收在我自己皮包內，七支大麻則是自己吸
        用：：：」等語互相參照，益見被告確於八十九年六月一日販入ＭＤＭＡ等
        藥錠三十粒，自己施用一粒，剩餘二十九粒扣案；販入大麻煙捲五十支，自
        己施用七支，剩餘四十三支扣案無訛。原審八十九年九月十三日審理筆錄所
        載「買了三十五顆搖頭丸」（見原審卷第二十七頁）乙節，若非被告陳述時
        之口誤，即為書記官製作筆錄時之筆誤，合予說明。
  （四）至於被告先前是否已經將ＭＤＭＡ及大麻等毒品販售予不特定人，或其販入
        本件之ＭＤＭＡ等藥錠及大麻煙捲後，是否已經賣給不特定之人乙節，雖被
     告於警訊時曾供稱：「我每星期三或星期五、六、日會去該處跳舞，有朋友
        向我要時，每小支大麻賣二百元，從中獲利一百元，每顆快樂丸賣六百元，
        從中獲利一百元：：：」「我有將ＭＤＭＡ及大麻煙販賣給不特定人施用。
        」；並於檢察官偵查中供稱：「（問：有以每支二百元之大麻轉賣給舞客？
        ）有時候買多了，有人向我轉時，我有轉賣。（問：是否有以每顆六百元之
        快樂丸轉賣？）有。」云云。然嗣被告於原審及本院審理時，已全盤否認上
        情；且上述販賣ＭＤＭＡ及大麻予不特定人云云，僅有被告之自白，究竟被
        告於何時？何地？販賣上述毒品予何人？數量若干？均未查得積極之事證以
        佐證被告之自白屬實，自不能僅憑被告在警訊及檢察官偵查中之自白，即推
        定被告先前確已將ＭＤＭＡ及大麻等毒品販售予不特定人施用。尤以本件被
        告於八十九年六月一日販入之ＭＤＭＡ等藥錠三十粒及大麻煙捲五十支，其
        中一粒ＭＤＭＡ及七支大麻煙捲經被告自己施用剩餘之藥錠二十九粒、大麻
        煙捲四十三支均經扣案等情，業經本院調查認定，有如前述，亦難認定被告
        於八十九年六月一日販入之第二級毒品，業已轉售予不特定人施用。
  （五）另被告於原審偕同證人石祥志、胡謙到庭，經原審訊之證人石祥志證稱：「
        證明被告在查獲前兩天邀請我去ＰＵＢ，當天凌晨兩點多到現場，我和朋友
        四、五人在ＰＵＢ遇到被告，被告邀我去那裡跳舞、喝酒。」等語，證人胡
        謙證稱：「證明被告在查獲前兩天邀請我去ＰＵＢ，當天凌晨兩點多到現場
        ，我和朋友到ＰＵＢ，被告邀我去那裡玩，我沒有被臨檢。」等語，二名證
        人所證內容僅能證明被告於查獲當日或數日前的確有邀約證人及其友人至Ｆ
        ＡＣＥ  ＰＵＢ跳舞消費，惟均無法證明被告有販賣第二級毒品之犯行，證
        人之證詞尚不能採為被告有利或不利之證據，附此敘明。
  （六）被告以每粒五百元之代價販入ＭＤＭＡ等藥錠及以每支一百元之代價販入大
        麻煙捲，意圖以每粒六百元及每支二百元之代價賣出，從中獲取每粒或每支
        一百元之差價利潤，則其販入上開第二級毒品時，即有營利之意圖，甚為明
        確。
  （七）綜上所述，本件被告甲○○犯罪事證明確，應予依法論科。
三、按ＭＤＭＡ、ＭＤＡ、安非他命及大麻均係毒品危害防制條例第二條所管制之第
    二級毒品。被告甲○○意圖營利而販入第二級毒品雖尚未及賣出，核其所為，仍
    該當於毒品危害防制條例第四條第二項販賣第二級毒品罪（參八十七年台覆字第
    六十四號裁判，六十八年台灣高等法院暨所屬法院法律座談會），公訴意旨認應
    依毒品危害防制條例第五條第二項意圖販賣而持有第二級毒品罪論處，尚有未洽
    ，惟起訴事實相同，爰依法變更起訴法條。又被告意圖營利販入上述第二級毒品
    ，待價而沽，所為固屬非是，惟其僅販入ＭＤＭＡ等藥錠三十粒，大麻煙捲五十
    支，數量不多，尚非情節重大之毒梟；且其意圖賺取每粒或每支一百元之差價，
    縱然全部出售完畢，所得利潤亦不過數千元，況其中部分已為被告自行施用，所
    固得之利潤更屬微薄。而販賣第二級毒品罪之法定最輕本刑為有期徒刑七年，綜
    觀被告犯罪情狀，顯屬情輕法重，足以引起客觀之同情，堪以憫恕，爰依刑法第
    五十九條酌予減輕其刑。
四、原審對於被告甲○○予以論罪科刑，固非無見，惟查：（一）本件被告甲○○向
    綽號「黑人」之成年男子販入ＭＤＭＡ等藥錠及大麻煙捲之時間，乃八十九年六
    月一日，同年月八日凌晨二時三十分係伊攜帶上開毒品進入ＦＡＣＥ  ＰＵＢ之
    時間，同年月八日凌晨三時三十分許則為警查獲之時間，凡此均經被告於警訊中
    供陳綦詳，原審疏未詳予勾稽，竟認定被告販入第二級毒品之時間為八十九年六
    月八日三時三十分許，不無謬誤。（二）又被告甲○○販入之ＭＤＭＡ等藥錠三
    十粒、大麻煙捲五十支後，自行施用其中ＭＤＭＡ藥錠一粒、大麻煙捲七支，其
    餘藥錠二十九粒、大麻煙捲四十三支均經扣案，尚未及賣出，已如前述。乃原審
    認定被告販入本件第二級毒品後，已在上開ＰＵＢ內販賣予不特定人營利，卻未
    見敘明被告出售予他人之積極證據，亦欠允當。被告上訴，仍執陳詞，否認有販
    賣第二級毒品之意圖，雖無足採，然原判決既有可議，自應由本院予以撤銷改判
    。爰審酌被告甲○○之素行、智識程度、於ＰＵＢ內販賣第二級毒品，足以造成
    毒品之擴散，危害不特定國民之健康，其販售毒品之數量、價格及犯罪後之態度
    等一切情狀，量處如主文第二項所示之刑，其中併科罰金部分，並諭知易服勞役
    折算之標準。至於扣案之藥錠二十九粒（含紫色十二粒、紅色二粒、粉紅色五粒
    、藍色三粒、白色七粒）分別含有ＭＤＭＡ、ＭＤＡ或甲基安非他命成分，大麻
    煙捲四十三支有大麻成分，均屬第二級毒品，應併予宣告沒收銷燬之。
據上論斷，應依刑事訴訟法第三百六十九條第一項前段、第三百六十四條、第二百九
十九條第一項前段、第三百條，毒品危害防制條例第四條第二項、第十八條第一項，
刑法第十一條前段、第五十九條、第四十二條第二項，罰金罰鍰標準條例第二條，現
行法規所定貨幣單位折算新台幣條例第二條，判決如主文。
本案經檢察官郭啟東到庭執行職務。
中    華    民    國    九  十    年       四       月    二  十  四    日
                          臺灣高等法院刑事第二十一庭
                              審判長法  官  葉  騰  瑞
                                    法  官  黃  國  忠
                                    法  官  莊  明  彰
右正本證明與原本無異。
如不服本判決應於收受送達後十日內向本院提出上訴書狀，其未敘述上訴之理由者並
得於提起上訴後十日內向本院補提理由書（均須按他造當事人之人數附繕本）。
                                    書記官  鐘  秀  娥
中    華    民    國    九  十    年       四       月    二  十  四    日
附錄：本案論罪科刑法條全文
毒品危害防制條例第四條第二項：
製造、運輸、販賣第一級毒品者，處死刑或無期徒刑；處無期徒刑者，得併科新臺幣
一千萬元以下罰金。
製造、運輸、販賣第二級毒品者，處無期徒刑或七年以上有期徒刑，得併科新臺幣七
百萬元以下罰金。
製造、運輸、販賣第三級毒品者，處五年以上有期徒刑，得併科新臺幣五百萬元以下
罰金。
製造、運輸、販賣專供製造或施用毒品之器具者，處一年以上七年以下有期徒刑，得
併科新臺幣一百萬元以下罰金。
前四項之未遂犯罰之。


司法院資訊處製作；財團法人民間司法改革基金會備份。
